臺灣士林地方法院刑事判決
111年度審易緝字第1號
公  訴  人  臺灣新北地方檢察署檢察官
被      告  張育騰


上列被告因毒品危害防制條例案件，經臺灣新北地方檢察署檢察
官提起公訴（107年度毒偵字第3914號），經臺灣新北地方法院
受理後（107年度審易字第2658 號），認管轄錯誤並判決移轉管
轄而移送於本院，本院判決如下：
    主  文
本件公訴不受理。
    理  由
一、公訴意旨略以：被告甲○○前因施用毒品案件，經臺灣士林地
    方法院檢察署（現為臺灣士林地方檢察署）檢察官以103年
    度毒偵字第1624號為緩起訴處分，緩起訴處分期間自民國（
    下同）104年1月28日起至105年7月27日止，惟被告於緩起訴
    期間內再次施用毒品，遂經該署檢察官以104年度撤緩字第1
    01號撤銷緩起訴處分確定，並以104年度撤緩毒偵字第73號
    提起公訴，由臺灣士林地方法院以106年度易緝字第9號判決
    處有期徒刑3月，於106年10月3日執行完畢。詎猶不知戒絕
    毒癮，基於施用第二級毒品之犯意，於107年3月4日16時30
    分為警採尿往前回溯96小時內某時，在不詳地點，以不詳方
    式，施用第二級毒品甲基安非他命1次。嗣於107年3月4日15
    時30分許，在新北市三重區國隆路與大仁街口前，因另案通
    緝為警逮捕，經其同意後採集尿液送驗，呈安非他命、甲基
    安非他命陽性反應，因認被告涉犯毒品危害防制條例第10條
    第2 項之施用第二級毒品罪嫌云云。
二、本案被告行為後，毒品危害防制條例業經總統於109 年1 月
    15日以華總一義字第10900004091 號令修正公布第2 、4 、
    9、11、15、17至20、21、23、24、27、28、32之1 、33之1
    、34、36條條文，並增訂第35條之1，除第18、24、33之1條
    施行日期經行政院以110 年4 月15日院臺法字第1100010649
    號令定自110 年5 月1 日施行外，其餘自公布後6 個月即10
    9 年7 月15日起生效施行。而依增訂同條例第35條之1第2 
    款規定「審判中之案件，由法院或少年法院（地方法院少年
    法庭）依修正後規定處理」，亦即法院就審判中之施用毒品
    案件，應依上揭修正後規定處理。查本案係於毒品危害防制
    條例109年7月15日施行前之107年10月2日繫屬於臺灣新北地
    方法院，嗣經該法院以107 年度審易字第2658 號判決移轉
    管轄至本院，此有臺灣新北地方檢察署107年10 月1 日新北
    檢兆盛107 毒偵3914字50623號函上所蓋臺灣新北地方法院
    收文章、臺灣新北地方法院前揭判決書及臺灣高等法院被告
    前案紀錄表在卷可憑，依上說明，本件自應適用修正後之規
    定，合先敘明。
三、次按起訴之程序違背規定者，應諭知不受理之判決，並得不
    經言詞辯論為之，刑事訴訟法第303條第1款、第307條分別
    定有明文。又此所稱之起訴程序違背規定，係指檢察官提起
    公訴之訴訟行為於程序上有違法律之規定而言。而提起公訴
    之訴訟行為是否於程序上有違法律規定，原則上固以起訴時
    所存在之事項及法律規定為判斷，惟檢察官起訴後始發生之
    情事變更事由，致法院不能為實體審理者，亦屬「起訴之程
    序違背規定」（最高法院109 年度台上字第3826號判決意旨
    參照）。
四、經查：
  ㈠毒品危害防制條例第24條修正後所定之多元附條件緩起訴處
    分，並不限於「附命完成戒癮治療之緩起訴處分（以下簡稱
    附命緩起訴）」，以使毒品施用者獲得有利於戒除毒癮之適
    當處遇，且該附條件緩起訴經撤銷後，檢察官應繼續偵查或
    起訴，其立法理由並說明：「緩起訴處分是利用機構外之處
    遇，協助施用毒品者戒除毒癮，為達成戒除毒癮之目的，於
    撤銷緩起訴處分後，宜由檢察官依法繼續偵查或起訴，亦即
    仍有現行條文第20條觀察、勒戒及強制戒治制度之適用，俾
    利以機構內之處遇方式協助其戒除毒癮，亦得為不同條件或
    期限之緩起訴處分」等語，與修正前所定之「依法追訴」不
    同，則新法規定之附條件緩起訴處分與曾受「觀察、勒戒或
    強制戒治」之處遇，已無法等同視之。又毒品危害防制條例
    第24條「附命緩起訴」之規定，僅在就該次施用毒品之犯行
    ，暫時排除同條例第20條第1 項、第23條第2 項所定觀察、
    勒戒及再犯追訴程序之適用（即雙軌制），此觀其法文自明
    ，應無對於依該規定完成戒癮治療者，賦予等同於「觀察、
    勒戒或強制戒治」執行完畢，而使再犯施用毒品犯行，滿足
    訴追條件之效力。再「附命緩起訴」戒癮治療之執行，係以
    社區醫療（機構外醫療體系）處遇替代監禁式治療，使施用
    毒品者得繼續正常家庭及社會生活，實非集中於勒戒處所，
    而受監所矯正、管理，仍難脫其「收容」或「處罰」外觀者
    ，所可比擬，恐難遽認已完成該戒癮治療者，即無再受「觀
    察、勒戒或強制戒治」處遇之實效。是以，於機構外之戒癮
    治療難達其成效時，再施以機構內之強制處遇，亦屬循序漸
    進之合理矯治方式（最高法院110 年度台上字第2096號判決
    意旨參照）。
  ㈡查被告於本件前未曾經法院裁定令入勒戒處所執行觀察、勒
    戒或強制戒治，有臺灣高等法院被告前案紀錄表在卷可稽，
    被告前雖因施用毒品案件，經臺灣士林地方檢察署檢察官以
    103年度毒偵字第1624號為附命緩起訴處分，但因被告於緩
    起訴期間再犯施用第二級毒品之犯行，致上開緩起訴處分經
    該署檢察官以104年度撤緩字第101號撤銷緩起訴處分確定，
    並以104年度撤緩毒偵字第73號提起公訴，由本院以106年度
    易緝字第9號判決處有期徒刑3月確定等情，有該緩起訴處分
    書、撤銷緩起訴處分書及臺灣高等法院被告前案紀錄表在卷
    可參，是被告雖曾受附命緩起訴處分，但與受「觀察、勒戒
    或強制戒治」之處遇仍屬有別，且被告被訴本件施用第二級
    毒品犯行之前，未曾經法院裁定令入勒戒處所執行觀察、勒
    戒或強制戒治，已如前述，故依現行毒品危害防制條例第20
    條、第24條之規定，本件應由檢察官基於一次性之整體規劃
    而重啟處遇程序，視被告個案情形決定是否適合「觀察、勒
    戒或強制戒治」或「給予附命完成戒癮治療緩起訴處分」之
    機會，雖檢察官前依修正前毒品危害防制條例規定提起公訴
    ，起訴程序固未違背當時之規定，然依新修正之毒品危害防
    制條例規定，本案已不得追訴，檢察官逕行起訴，其起訴程
    序即已違背規定，爰不經言詞辯論，逕為諭知不受理之判決
    。
據上論斷，應依刑事訴訟法第303 條第1款、第307條，判決如主
文。
中　　華　　民　　國　　111 　年　　4 　　月　　28　　日
                  刑事第九庭法  官 李育仁
以上正本證明與原本無異。
因疫情而遲誤不變期間，得向法院聲請回復原狀。
如不服本判決應於收受判決後20日內向本院提出上訴書狀，並應
敘述具體理由；其未敘述上訴理由者，應於上訴期間屆滿後20日
內向本院補提理由書（均須按他造當事人之人數附繕本）「切勿
逕送上級法院」。
                             書記官 丁梅芬
中　　華　　民　　國　　111 　年　　5 　　月　　4 　　日